【裁判字號】    88,易,5313
【裁判日期】    890530
【裁判案由】    詐欺等
【裁判全文】
臺灣高雄地方法院刑事判決                    八十八年度易字第五三一三號
    公  訴  人  臺灣高雄地方法院檢察署檢察官
    被      告  甲○○
右列被告因案件，經檢察官提起公訴（八十八年度偵字第八六０八號），本院判決如
左：
    主  文
甲○○連續意圖為自己不法之所有，以詐術使人將本人之物交付者，處有期徒刑捌月
，緩刑年，緩刑期內付保護管束。
    事  實
一、甲○○為宏福證券股份有限公司高雄分公司（以下簡稱宏福公司）之業務員，負
    責受理客戶委託於證券集中市場買賣股票等業務，明知主管證券交易之行政院財
    政部證券期貨交易管理委員會（以下簡稱證期會）已明令禁止從事證券交易業務
    之業務員有受理客戶對買賣有價證券之種類、數量、價格及買進或賣出之全權委
    託、代客戶保管存褶以及利用客戶名義或帳戶，申購、買賣有價證券等行為，竟
    違反上開命令，而於八十七年二月間代其客戶乙○○保管其等委託辦理匯款轉帳
    時所交付之存褶（中國信託商業銀行高雄分行，帳號：00000000000
    00號），並利用乙○○之前開帳戶自行買賣上市股票之有價證券，並接受乙○
    ○之委託，代乙○○操作上市股票買賣事宜。八十七年八月間，乙○○因甲○○
    代其操作股票失利，而於同年八月十日起，即告知甲○○不得再代其買賣股票，
    惟甲○○卻因自己從事股票買賣有所虧損，竟基於概括犯意，意圖為自己不法，
    利用乙○○委託宏福公司買賣股票，並由宏福公司參加人名義參加「台灣證券集
    中保管股份有限公司（以下簡稱集保公司）辦理證券保管及帳簿劃撥業務之機會
    ，連續於如附表所示之時間，明知乙○○已數度告知不得再為其操作股票而終止
    其操作股票之委託，而假冒乙○○之名義，登載乙○○之帳戶號數於其業務上所
    掌之賣出委託書上，將之交付予宏福公司交易操作員，使該公司交易操作員將該
    筆交易資料輸入電腦，經台灣證券交易所（以下簡稱證交所）撮合成交，而賣出
    乙○○存放於集保公司之股票，並將賣出股票所得款項匯入乙○○之上開帳戶內
    。甲○○即以賣出乙○○之股票所得款項供作其繼續買賣股票，惟終因操作股票
    虧損過鉅，而無法回補乙○○之股票，終為乙○○所發現上情。
二、案經乙○○提出告訴而由臺灣高雄地方法院檢察署檢察官偵查起訴。
    理  由
一、被告甲○○固坦承代告訴人乙○○保管其上開存褶，並以該帳戶自行買賣股票，
    並於如附表所示之時間賣出各該股票等情不諱，惟否認有何盜賣股票之犯行，辯
    稱：賣出各該股票係經過乙○○同意云云。惟查，右揭事實業經告訴人指訴歷歷
    ，並有上開存褶、本票及被告所書立之切結書影本在卷可稽。核以被告若係經告
    訴人同意始代其賣出如附表所示之股票，則其盈虧責任自當由告訴人自承，被告
    豈願簽立本票而償還其金額。足見被告所辯顯係卸責之詞而不可採。被告罪證明
    確犯行，洵可認定。
二、按證券商之負責人及業務人員，除其他法令另有規定外，不得有受理客戶對買賣
    有價證券之種類、數量、價格及買進或賣出之全權委託、利用客戶名義或帳戶買
    賣有價證券以及挪用或代客戶保管有價證券、款項、印鑑或存摺等行為，證券商
    負責人與業務人員管理規則第十六條第二項第三款、第七款及第十一款分別定有
    明文，被告違反證期會上開禁止命令，核其所為係違反證券交易法第七十條所規
    定，應依同法第一百七十七條第三款處罰。被告未得告訴人之授權而偽填資料於
    其業務上所掌之股票賣出委託書，並持以賣出告訴人之股票，核其所為係犯刑法
    第二百十六條之行使同法第二百十五條之文書罪；被告以偽造之委託書使宏福公
    司交易人員將該筆交易輸入證交所電腦搓合賣出客戶股票而使所得款項匯入上開
    告訴人帳戶，以作為其自行買賣股票交割之用，核其所為係另犯同法第三百三十
    九條之詐欺罪。被告登載不實事項於業務上所掌股票賣出委託書後，持以行使，
    其偽造之低度行為應為行使偽造文書之高度行為所吸收，不另論罪。被告所犯上
    開罪嫌，各均時間緊接，構成要件相同，顯係基於同一概括犯意反覆為之，各依
    連續犯之規定各以一罪論，並加重其刑。又被告所犯連續行使業務上登載不實之
    文書、詐欺及違反證券交易法之罪間，有方法結果之牽連關係，應從一重以連續
    詐欺處斷。審酌被告甲○○犯罪之動機、目的、素犯及犯後態度等一切情狀，爰
    量處如主文所示之刑。末查被告末曾受有期徒刑以上刑之宣告，有卷附刑案資料
    查註紀錄表可稽，被告一時失慮而犯罪，本院以被告素行尚稱良好，認本件宣告
    刑以暫不執行為適當，爰併宣告緩刑三年，緩刑期內付保護管束。
三、公訴人起訴認被告有起訴書附表編號十部分之犯嫌。惟查該附表編號十華銀股票
    ，並非在告訴人前揭戶頭內及由被告操作，此據告訴人、被告於本院審理中陳明
    綦詳，惟公訴人認起訴書所載附表編號十部分與本院所認被告犯罪事實部分為連
    續犯而有裁判上一罪關係，對該附表編號十部分事實爰不另為無罪諭知，併予
    明。
據上論斷，應依刑事訴訟法第二百九十九條第一項前段、證券交易法第一百七十七條
、刑法第十一條、第五十六條、第三百三十九條第一項、第二百十六條、第二百十五
條、第五十五條、第七十四條第一款、第九十三條第一項，罰金罰鍰提高標準條例第
一條前段，判決如主文。
本案經檢察官王俊力到庭執行職務。
中      華      民      國    八十九    年      五      月     三十     日
                                      臺灣高雄地方法院刑事第三庭
                                          法  官  周  志  賢
右正本證明與原本無異。
如不服本判決，應於判決送達後十日內，向本院提出上訴狀。
                                          書記官  黃  順  命
中      華      民      國    八十九    年      五      月     三十     日
附錄法條：
刑法第二百十五條：
  從事業務之人，明知為不實之事項，而登載於其業務上作成之文書，足以生損害於
  公眾或他人者，處三年以下有期徒刑、拘役或五百元以下罰金。
刑法第二百十六條：
  行使第二百十條至第二百十五條之文書者，依偽造、變造文書或登載不實事項或使
  登載不實事項之規定處斷。
刑法第三百三十九條：
  意圖為自己或第三人不法之所有，以詐術使人將本人或第三人之物交付者，處五年
  以下有期徒刑、拘役或科或併科一千元以下罰金。
  以前項方法得財產上不法之利益或使第三人得之者亦同。
  前二項之未遂犯罰之。
證券交易法第七十條：
  證券商負責人與業務人員管理之事項，由主管機關以命令定之。
證券交易法第一百七十七條：
  有左列情事之一者，處一年以下有期徒刑、拘役或科或併科十萬元以下罰金：
  一、違反第三十一條第一項、第三十四條、第四十條、第四十一條、第四十五條、
      第四十六條、第五十條第二項、第一百十九條、第一百二十八條、第一百五十
      條或第一百六十五條之規定者。
  二、違反主管機關依第六十一條所為之規定者。
  三、違反主管機關其他依本法所為禁止、停止或限制之命令者。
證券商負責人與業務人員管理規則第十六條第二項：
  證券商之負責人及業務人員，除其他法令另有規定外，不得有下列行為：
  三、受理客戶對買賣有價證券之種類、數量、價格及買進或賣出之全權委託。
  七、利用客戶名義或帳戶，申購、買賣有價證券。
  十一、挪用或代客戶保管有價證券、款項、印鑑或存摺。
附表：
┌───┬──────┬─────┬──────────┬───────┐
│編號  │賣出時間    │  賣出股票│  所  得  金  額    │  所得款項    │
│      │            │          │                    │  匯入時間    │
├───┼──────┼─────┼──────────┼───────┤
│一、  │八十七年八月│  宏電    │  五萬三千一百九    │  八十七年八月│
│      │二十八日    │          │  十九元            │  三十一日    │
├───┼──────┼─────┼──────────┼───────┤
│二、  │八十七年八月│  宏電    │  六萬六千三百零    │  八十七年九月│
│      │二十九日    │          │  七元              │  一日        │
├───┼──────┼─────┼──────────┼───────┤
│三、  │八十七年九月│  宏電    │  五萬三千零八十    │  八十七年九月│
│      │九日        │          │  八元              │  十一日      │
├───┼──────┼─────┼──────────┼───────┤
│四、  │八十七年九月│  宏電    │  一萬五千七百五    │  八十七年九月│
│      │十六日      │          │  十一元            │  十八日      │
├───┼──────┼─────┼──────────┼───────┤
│五、  │八十七年八月│  碧悠    │  七萬三千二百七    │  八十七年九月│
│      │二十九日    │          │  十六元            │  一日        │
├───┼──────┼─────┼──────────┼───────┤
│六、  │八十七年九月│  尖美    │  七萬六千零六十    │  八十七年九月│
│      │九日        │          │  十三元            │  十一日      │
├───┼──────┼─────┼──────────┼───────┤
│七、  │同右        │  宏福    │  六萬一千九百二    │  同右        │
│      │            │          │  十六元            │              │
├───┼──────┼─────┼──────────┼───────┤
│八、  │同右        │  金鼎    │  四萬一千六百十    │  同右        │
│      │            │          │  六元              │              │
└───┴──────┴─────┴──────────┴───────┘


司法院資訊處製作；財團法人民間司法改革基金會備份。
